【裁判字號】    89,訴,1123
【裁判日期】    890815
【裁判案由】    強盜等
【裁判全文】
臺灣板橋地方法院刑事判決                        八十九年度訴字第一一二三號
    公  訴  人  臺灣板橋地方法院檢察署檢察官
    被      告  甲○○
    指定辯護人  本院
右列被告因強盜等案件，經檢察官提起公訴 (八十九年度偵字第六九六二號、八十九
年度偵字第八五三一號)，本院判決如左：
    主  文
甲○○竊盜，因脫免逮捕，當場施以強暴，處有期徒刑壹年柒月；又竊盜，未遂，處
有期徒刑參月；應執行有期徒刑壹年捌月。
    事  實
一、甲○○曾於民國八十八年十月十一日，因竊盜案件，經臺灣板橋地方法院判處有
    期徒刑三月，嗣經臺灣高等法院諭知緩刑三年，尚在緩刑期間，猶不知悔改，意
    圖為自己不法所有，先於八十九年三月三十一日凌晨一時十五分許，在臺北縣三
    重市○○街六十九號洪美麗所經營之檳榔攤內，竊取店內之檳榔一包，約值新台
    幣（下同）一百元，得手後放入口袋中，置於自己之實力支配之下，欲離去時為
    店員施合珈當場發覺，甲○○竟為脫免逮捕，施強暴予施合珈，將施合珈推倒後
    並毆打在地，致施合珈受有右上眼瞼二公分及左外眼角挫傷二公分、右前臂挫傷
    三公分、右下腿挫傷瘀血等傷害（未據告訴）。又於同年四月二十四日二十二時
    十分許，在臺北縣三重市○○○路四十一號之三，趁王桂木所經營之檳榔攤無人
    看管，竊取抽屜內之十元硬幣一六五枚、五十元硬幣七枚、五十元紙鈔二張，共
    計二千一百元，於打開抽屜，竊取錢幣之際，即為王桂木發覺而未得手，並報警
    當場查獲。
二、案經王桂木訴由臺北縣警察局三重分局報告台灣板橋地方法院偵查起訴。
    理  由
一、訊據被告甲○○固坦承竊取一包檳榔及欲竊取抽屜內之錢財不諱，惟辯稱：檳榔
    一包五十元，因伊嘴裡有一口檳榔，要去外面吐掉，施合珈拉伊，伊把他推開，
    施合珈才跌倒了，因當時施合珈聲音太大說「幹什麼」，伊呆掉了云云，另伊是
    要拿錢，但未打開抽屜，王桂木就一直打他，伊根本就不知道有多少錢云云。另
    公設辯護人復辯稱：被告因腦部受傷，忘記付錢，非具竊盜故意，被告因被害人
    拉他，推他跌倒，並無打他，純係被告採取防衛權利之有形實力行為，目的非在
    防護贓物、脫免逮捕云云。經查（一）右揭事實業據被害人施合珈、王桂木指述
    歷歷，施合珈並將被告因竊取檳榔欲逃離，與被告扭打受傷等情，王桂木並將被
    告打開檳榔攤之抽屜，雙手握住一把錢當場被伊發現，報警處理等情分別指述明
    確。被害人施合珈因與被告扭打復受有右上眼瞼二公分及左外眼角挫傷二公分、
    右前臂挫傷三公分、右下腿挫傷瘀血等傷害，復有診斷證明書在卷可稽。（二）
    被告於偵查中亦自承偷一包檳榔，被賣檳榔之小姐施合珈發現便動手抓伊，伊推
    施合珈致其跌倒，與被害人扭打致雙腳都有受傷等語，並自承打開抽屜，用雙手
    抓一把也不知道有多少錢等情（見八十九年度偵字第六九六二號卷第四頁、第四
    頁反面、八十九年度偵字第八五三一號卷第五頁），核與被害人施合珈、王桂木
    指訴之情節相符，被告事後翻異其詞，改稱：因伊嘴裡有一口檳榔，要去外面吐
    掉，施合珈拉伊，伊把他推開，施合珈才跌倒了，因當時施合珈聲音太大說「幹
    什麼」，伊呆掉了云云，打開抽屜未拿錢，或稱：未打開抽屜云云，委無足採。
    且單純因被害人拉扯，推他跌倒當不致使被害人眼、腳、手各處均有傷痕（三）
    證人洪美麗並就聽到叫抓賊，看到甲○○正在打施合珈，伊就順手拿起掃帚要把
    甲○○趕走，亦跟者叫抓賊，就有路人經過順便與甲○○扭打等情證述綦詳。是
    被告因竊盜既遂後復與追捕著扭打，其脫免逮捕之犯行明確。綜上，所辯均不足
    採信。此外，檳榔一包一百元，另被告於抽屜內所抓之金錢共有二千一百元，復
    有贓物認領保管單二紙記載明確，並有宏仁醫院診斷證明書、掛號費收據、現場
    圖、和解書及照片六張等證物附卷可稽，事證明確，被告犯行洵堪認定。
二、核被告所為係犯刑法第三百二十九條之準強盜罪，應依同法第三百二十八條第一
    項規定處罰。（被告竊取檳榔並將放入口袋，已據被告自承在卷，是被告竊取之
    檳榔已置於自己實力支配之下，應屬竊盜既遂，公訴人認竊盜未遂容有誤會）及
    第三百二十條第三項、第一項之竊盜未遂罪。被告所犯前揭二罪間，犯意個別、
    行為互殊，應分論並罰。（按連續犯之構成，係基於概括之犯意，連續數行為而
    觸犯構成要件相同之罪名，本件被告所犯準強盜罪與竊盜罪間，二者罪名及犯罪
    構成要件均不相同，無從構成連續準強盜罪，應分別論處其罪刑後，再併罰之。
    公訴人認被告所犯前揭二罪間，係基於概括之犯意而為，為連續犯云云，容有誤
    會）。另被告竊盜因脫免逮捕而當場施以強暴脅迫致普通傷害，未據告訴、起訴
    ，毋庸論以刑法第二百七十七條第一項之規定。被告因腦部受傷而患有「器質型
    腦症候群合併輕度智障」，控制力弱、情緒易激動、判斷力差；魏氏智力測驗總
    智商七十七，此有行政院國軍退除役官兵輔導委員會臺北榮民總醫院八十九年五
    月九日（八九）北總行字第三六一○號函，在卷足憑，是其辨別事理之能力顯較
    一般人為差，屬精神耗弱之人，爰依刑法第十九條第二項之規定減輕其刑。被告
    甲○○著手竊盜未得手，其已著手犯罪行為之實行而不遂，爰按既遂犯之刑減輕
    之，並就其所犯竊盜罪遞減之。被告甲○○曾於八十八年十月十一日，因竊盜案
    件，經臺灣板橋地方法院判處有期徒刑三月，嗣經臺灣高等法院諭知緩刑三年，
    尚在緩刑期間，猶不知悔改，爰審酌上情及被告之素行、智識、能力、犯罪之手
    段、被告家屬於案發後，即主動與被害人施合珈達成和解、被告行為手段亦未造
    成重大危害等一切情狀，量處如主文所示之刑。並定其應執行之刑。
據上論斷，應依刑事訴訟法第二百九十九條第一項前段，刑法第三百二十條第三項、
第一項、第三百二十九條、第三百二十八條第一項、第十九條第二項、第五十一條第
五款，罰金罰鍰提高標準條例第一條前段，判決如主文。
本案經檢察官游鉦添到庭執行職務
中      華      民      國    八十九    年      八      月     十五     日
                                      臺灣板橋地方法院刑事第四庭
                                          法    官    徐  子  涵
右正本證明與原本無異。
如不服本判決，應於判決送達後十日內向本院提出上訴狀。
                                          書 記 官    彭  麗  紅
中      華      民      國      八十九      年    八    月    二十一    日
附論罪法條：
刑法第三百二十條
意圖為自己或第三人不法之所有，而竊取他人之動產者，為竊盜罪，處五年以下有期
徒刑、拘役或五百元以下罰金。
意圖為自己或第三人不法利益，而竊佔他人之不動產者，依前項之規定處斷。
前二項之未遂犯罰之。
刑法第三百二十九條
竊盜或搶奪，因防護贓物、脫免逮捕或湮滅罪證而當場施以強暴、脅迫者、以強盜論
。
刑法第三百二十八條
意圖為自己或第三人不法之所有，以強暴、脅迫、藥劑、催眠術或他法，至使不能抗
拒，而取他人之物或使其交付者，為強盜罪，處三年以上十年以下有期徒刑。
以前項方法得財產上不法之利益或使第三人得之者亦同。
犯強盜罪因而致人於死者，處死刑或無期徒刑，致重傷者，處無期徒刑或七年以上有
期徒刑。
第一項及第二項之未遂遂犯罰之。
預備犯強盜罪者，處一年以下有期徒刑、拘役或三百元以下罰金。


司法院資訊處製作；財團法人民間司法改革基金會備份。
